最高法院刑事判決　　　　　　　　　　　　　　八十六年度台上字第六八二五號
　　上訴人　台灣高等法院檢察署檢察官
　　被　告　甲　○
右上訴人因被告貪污案件，不服台灣高等法院中華民國八十六年八月二十六日第二審
更審判決（八十六年度上更(一)字第四四二號，起訴案號：台灣板橋地方法院檢察署八
十三年度偵字第一五八七五號），提起上訴，本院判決如左：
    主  文
原判決撤銷，發回台灣高等法院。
    理  由
本件原判決以公訴意旨略稱被告甲○係台灣台北看守所僱用管理員，為依據法令從事
於公務之人員。明知依規定在看守所羈押之人犯不得持有現金，如遭查獲應予沒入。
仍於民國八十三年六月間受劉國震、汪文聖等人之委託，利用其身分上之便利，將新
台幣（下同）十萬元現金帶給因案在押之羅顯中。詎被告竟意圖為自己不法之所有，
僅於八十三年六月十五日利用羅顯中在運動場運動之機會，將其中壹萬元交給羅顯中
，另代羅顯中購買約二千元之大菜及其他食品，其餘八萬餘元則予以侵占入己（所犯
侵占罪部分，業經原審判處有期徒刑六月確定）。嗣為羅顯中知悉，乃透過另一在押
之龍元富向該所教誨師黃台意反應，並請劉國震再託由被告夾帶伍萬元至該所忠二舍
給伊，以示業已還錢，避免被告遭所方處分。被告始於同年七月二十四日上午，至該
所忠二舍擬探視羅顯中，以便夾帶現金給羅某，惟為主任管理員趙善炎拒絕。被告乃
透過當時值班之忠二舍雜役歐鉅橋將現金伍萬元轉交給羅顯中。因認被告涉犯貪污治
罪條例第六條第一項第五款之圖利罪嫌。經調查證據結果，認被告犯罪不能證明，因
而撤銷第一審關於此部分之判決，改判諭知被告無罪，固非無見。
惟查依監獄行刑法第六十九條第一項規定：「受刑人攜帶或由監外送入之財物，經檢
查後，由監獄代為保管」，同法第七十一條第二項規定：「經檢查發現私自持有之財
物，由監務委員會議決議沒入或廢棄之」。而受刑人金錢物品保管辦法第三條亦有「
由監外送入受刑人金錢物品經檢查後，應由收發處代收」，第四條「（前兩條金錢物
品）如發現有監獄行刑法第七十一條情形，應呈報監獄長核辦」之明文。是依監獄行
刑法之立法意旨及其相關規定之目的觀之，乃在禁止受刑人私自持有財物，以免因此
而容易滋生弊端，影響監所管理之困擾。本件羅顯中為在押被告，依羈押法第三十八
條之規定，亦準用之。是羅顯中不論何理由，亦不論經由何管道，均不得取得並持有
現金，否則均應依法沒入。另依台灣台北看守所之規定，看守所之員工，亦不得為在
押被告攜帶任何物品進入戒護區，有該所八十四年一月二十日北所戒字第四三七號函
附第一審卷可按。本件被告為台灣台北看守所管理員，依上揭規定，自不得為羅顯中
夾帶現金進入看守所戒護區，交付羅顯中持有。檢察官起訴書所指，被告先後二次分
別夾帶一萬元及五萬元交羅顯中持有等情，如果屬實，則被告顯然違反規定，利用其
身任管理員進入戒護區不用搜身檢查之機會，夾帶現金交付羅顯中持有。此既係羅顯
中透過被告之非法管道而取得，自屬非法持有該款。依前揭規定，該款款項已成為違
禁物，依法應予沒入，自非屬羅顯中在看守所之戒護區內本來應得之物。原判決竟認
羅顯中收受該款項及菜肴，係其本來應得之物，並非係因被告之關係而取得不法之利
益，其所為與貪污治罪條例第六條所定之圖利要件即屬有間云云，顯有適用法則不當
之違背法令。檢察官上訴意旨指摘原判決不當，為有理由，應認仍有發回更審之原因
。
據上論結，應依刑事訴訟法第三百九十七條、第四百零一條，判決如主文。
中      華      民      國    八十六    年     十一     月    二十一    日
                              最高法院刑事第十庭
                                  審判長法官  吳  雄  銘
                                        法官  池  啟  明
                                        法官  陳  宗  鎮
                                        法官  石  木  欽
                                        法官  吳  火  川
      右正本證明與原本無異
                                              書  記  官
中      華      民      國    八十六    年     十一     月    二十五    日
